臺灣桃園地方法院交通事件裁定　　　　 95年度交聲字第520號
原處分機關　交通部公路總局新竹區監理所中壢監理站
異　議　人
即受處分人　甲○○
上列受處分人因違反道路交通管理處罰條例事件，對於交通部公
路總局新竹區監理所中壢監理站於民國95年10月14日，以壢監裁
字第裁53-AG0000000號裁決書所為之處分聲明異議，本院裁定如
下：
　主　文
原處分撤銷。
甲○○汽車駕駛人，駕車行經有燈光號誌管制之交岔路口闖紅燈
，處罰鍰新臺幣貳仟柒佰元，並記違規點數點。
    理  由
一、原處分意旨略以：異議人即受處分人甲○○於民國95年7 月
    30日上午10時22分許，駕駛車號7C-6586 號自小客車，沿臺
    北市○○○路○ 段由東往西方向行駛，而於行經民權東路6
    段136 巷口闖紅燈，經自動照相儀器當場拍攝其違規情形後
    ，經警檢具上開照片2 幀，舉發其有「闖紅燈」之違規後，
    移送原處分機關處理，經原處分機關依道路交通管理處罰條
    例第53條第1 項之規定，以其「駕車行經有燈光號誌管制之
    交岔路口闖紅燈」之違規行為，處罰鍰新台幣2,700 元乙節
    ，有舉發照片2 幀及臺北市政府警察局95年8 月14日北市警
    交大字第AG0000000 號舉發違反道路交通管理事件通知單、
    交通部公路總局新竹區監理所中壢監理站95年10月14日壢監
    裁字第裁53-AG0000000號裁決書各1 份在卷可佐。
二、聲明異議意旨略以：異議人甲○○於上開時間，駕駛車牌號
    碼7C-6586 號自小客車，行經台北市○○○路○ 段136 巷口
    前，因燈號轉為黃燈即減速，在行人穿越道前即停下，是黃
    燈變成紅燈的速度太快，其沒有闖紅燈，故對原處分認為不
    服，爰具狀聲明異議云云。
三、按汽車行駛至交岔路口，其行進、轉彎，應依下列規定：一
    、應遵守燈光號誌或交通指揮人員之指揮，遇有交通指揮人
    員指揮與燈光號誌並用時，以交通指揮人員之指揮為準。道
    路交通安全規則第102 條第1 項第1 款定有明文。又汽車駕
    駛人，行經有燈光號誌管制之交岔路口闖紅燈者，處新臺幣
    （下同）1 千8 百元以上5 千4 百元以下罰鍰，並予記違規
    點數3 點。道路交通管理處罰條例第53條、第63條第1 項第
    3 款分別定有明文。次按有關「闖紅燈」行為之認定，於「
    道路交通管理處罰條例」中固未見相關解釋，然「停止線」
    係用以指示行駛車輛停止之界限，車輛停止時，其前懸部分
    不得伸越該線，而車輛面對圓形紅燈表示禁止通行，不得超
    越停止線或進入路口，此觀諸道路交通標誌標線號誌設置規
    則第170 條第1 項及第206 條第1 項第5 款之規定即明。基
    此，若據此認定超越停止線即為闖紅燈，恐為一般大眾所難
    接受，亦非「道路交通管理處罰條例」立法當初之精神，故
    交通部為促使駕駛人回歸於對標線之認知，同時兼顧執法技
    術層面與社會大眾接受之程度，曾就「面對圓形紅燈時超越
    停止線或闖紅燈行為」之認定乙案，於82年3 月27日召開研
    商闖紅燈認定標準會議，並依該次會議紀錄發布交通部82年
    4 月22日交路字第009811號函（下稱交通部函），供執法單
    位參考，其會議重要內容如下：
  (一)車輛面對圓形紅燈時仍逕予穿越路口至銜接路段，含左轉、
    直行、迴轉及右轉（依箭頭綠燈允許行駛者除外），即視為
    闖紅燈之行為。
  (二)有繪設路口範圍者：車輛無視於紅燈警示，有穿越路口之意
    圖，而車身已伸入路口範圍者，亦視同闖紅燈；若僅伸越停
    止線而未達路口範圍者，則視為不遵守標線指示（可依道路
    交通安全管理處罰條例第60條第3 項之規定處分之）。
  (三)無繪設路口範圍者：以車輛無視於紅燈號誌，而有穿越路口
    之企圖，其車身已伸越停止線並足以妨害其他方向人（若有
    行人穿越道）、車通行者，亦以闖紅燈論處；若僅車身伸越
    停止線則以不遵守標線指示視之。
  (四)目前交岔路口已繪設網狀黃線區者，暫以該範圍視作路口，
    未繪設者，請公路主管機關依內政部警政署65年2 月16日警
    署交字第00249 號函之規定，視路況車況繪設路口範圍。
  (五)另路口設有照相設施者並請有關單位依會議結論之認定標準
    配合調整以更能明確認定。
四、經查：
  (一)異議人對其於上揭時地，駕駛車號7C-6586 號自小客車，沿
    臺北市○○○路○ 段由東往西行駛，行經民權東路6 段136
    巷巷口時，該路口之燈號為紅燈，其車輛駛過路口停止線，
    駛至人形穿越道上，尚未穿越路口時，為該路口之自動照相
    設備拍攝照片2 幀乙節，並不爭執，並有舉發照片2 幀附卷
    可稽，首堪認定。
  (二)觀諸上開舉發照片可知，異議人駕駛之車輛係於紅燈亮起後
    1.9 秒通過路口停止線，復於紅燈亮起後2.8 秒，以時速25
    公里行駛至行人穿越道上，至為明確，由此足見異議人所駕
    駛自小客車之前輪，確已壓在行人穿越道上，業已妨害到民
    權東路6 段136 巷由北往南方向行走行人穿越道之行人通行
    。倘如異議人所述：其在路口前，因燈號轉為黃燈即減速，
    在行人穿越道前停下，並將腳煞車放掉，拉起手煞車，故車
    尾煞車燈未亮起乙節為實，則審酌一般駕駛汽車之經驗可知
    ，異議人既在路口前，即看見前方號誌轉為黃燈而開始減速
    ，則其在減速行駛時，必有持續踏踩煞車閥之行為，車尾煞
    車燈會同時亮起，迄其行駛至行人穿越道上完全停下車輛時
    ，始有可能放開煞車閥，而拉起手煞車，令車尾煞車燈熄滅
    。惟觀諸卷附舉發照片可知，異議人駕駛之自小客車於上開
    時地經自動拍照儀器於紅燈亮起後1.9 秒、2.8 秒分別拍照
    時，均未見其車尾煞車燈有亮起之情形，顯與其所辯情節不
    符，由此足可推知異議人斯時並無煞車停下之意無疑。審酌
    異議人斯時既無煞車停下之意，其車身已伸越停止線，並足
    以妨害其他方向行人通行，其行為即屬上揭交通部82年4 月
    22日交路字第009811號函釋所指「無繪設路口範圍者：以車
    輛無視於紅燈號誌，而有穿越路口之企圖，其車身並已伸越
    停止線並足以妨害其他方向人（若有行人穿越道）、車通行
    者亦以闖紅燈論處」之情形。至異議人所辯：其所駕車輛係
    在行人穿越道前即停下來，並不算闖紅燈云云，要屬無據，
    不足採信。
  (三)綜上所述，異議人於上揭時地，駕駛汽車確有「在有燈光號
    誌管制之交岔路口闖紅燈」之違規行為存在，足堪認定。
五、末按，交通法庭認為聲明異議雖無理由，而原處分不當或違
    法者，應以裁定將原處分經聲明異議之部分撤銷　，並自為
    裁定，道路交通案件處理辦法第20條訂有明文。查原處分機
    關以受處分人有前揭違規事實，依道路交通管理處罰條例第
    53條第1 項及違反道路交通管理事件統一裁罰基準表之規定
    ，裁處2,700 元之罰鍰，固無不當，惟原處分機關漏未依道
    路交通管理處罰條例第63條第1 項第3 款規定，並予記違規
    點數3 點，自有違誤。本件異議人以前詞指摘原處分不當，
    雖無理由，惟原處分既有上述違誤，即應由本院撤銷原處分
    ，另為適法之處分，並依道路交通管理處罰條例第53條第1
    項、第63條第1 項第3 款之規定，科處異議人罰鍰及並予記
    違規點數如主文第2 項所示。
據上論斷，應依道路交通管理處罰條例第87條第2 項、道路交通
案件處理辦法第20條前段，裁定如主文。
中　　華　　民　　國　　96　　年　　6 　　月　　23　　日
                  交通法庭    法　官　    胡芷瑜
以上正本證明與原本無異。
如不服本裁定，應於裁定送達後5 日內向本院提出抗告狀。
　　　　　　　　　　　　　　　書記官　    張懿昀
中　　華　　民　　國　　96　　年　　6 　　月　　23　　日
